【裁判字號】    98,訴,1405
【裁判日期】    990504
【裁判案由】    違反毒品危害防制條例
【裁判全文】
臺灣屏東地方法院刑事判決              98年度訴字第1405號
公  訴  人  臺灣屏東地方法院檢察署檢察官
被      告  甲○○
選任辯護人  吳澄潔律師
上列被告因違反毒品危害防制條例案件，經檢察官提起公訴（98
年度偵字第4855號），本院判決如下：
    主  文
甲○○販賣第一級毒品，處有期徒刑拾伍年，販賣第一級毒品所
得財物新臺幣貳仟元沒收之，如全部或一部不能沒收時，以其財
產抵償之，扣案之行動電話壹具（含門號0000000000
號SIM 卡壹張）沒收。又轉讓第一級毒品，處有期徒刑壹年貳月
。又轉讓第一級毒品，處有期徒刑壹年貳月。又轉讓第一級毒品
，處有期徒刑壹年貳月。應執行有期徒刑拾柒年，販賣第一級毒
品所得財物新臺幣貳仟元沒收之，如全部或一部不能沒收時，以
其財產抵償之，扣案之行動電話壹具（含門號00000000
00號SIM 卡壹張）沒收。
    事  實
一、甲○○明知海洛因為毒品危害防制條例所定之第一級毒品，
    依法不得持有、販賣，竟仍基於販賣第一級毒品海洛因之犯
    意，於民國98年3 月14日22時47分許，以其所使用之000000
    0000號行動電話與余臺興聯絡後，在不詳地點，以新台幣（
    下同）2,000 元之價格，將第一級毒品海洛因販賣與余臺興
    友人綽號「松仔」之人。
二、甲○○復明知海洛因係列管之第一級毒品，不得轉讓，竟各
    基於轉讓第一級毒品海洛因之犯意，分別於98年5 月7 日21
    時35分許、同年月8 日18時8 分許、同年月9 日19時22分許
    ，在位於屏東縣屏東市和生市場附近之國宅，前後3 次將第
    一級毒品海洛因各1 小包無償轉讓與陳淑貞供其施用。嗣於
    98年6 月11日15時30分許，為警持搜索票至屏東縣屏東市○
    ○路305 之1 號搜索，扣得行動電話1 具（含門號00000000
    00號SIM 卡1 張）查獲。
三、案經屏東縣政府警察局移送臺灣屏東地方法院檢察署檢察官
    偵查起訴。
    理  由
壹、程序部分：
一、按被告甲○○於本院審理時否認其於警詢時、初次受檢察官
    訊問時就曾為販賣第一級毒品海洛因與余臺興友人之自白之
    真實性，辯稱斯時其精神不濟才為該等陳述，惟查，被告於
    警詢時陳稱：伊精神狀況良好，可以接受警方偵訊、警詢中
    之陳述均係經自由意識而陳述等語（見警卷第4 、8 頁），
    又經本院當庭勘驗被告初次受檢察官訊問時之錄影光碟，結
    果：(1)本次偵訊全部過程係採閩南語、國語對話方式製作；
    (2)本次訊問筆錄採一問一答同步製作完成，且詢問過程均有
    問答後檢察官指導書記官製作筆錄之聲音，筆錄應係當場訊
    問製作；(3)偵訊過程無中斷錄影之處，亦均未有何強暴、脅
    迫等情事；(4)被告回答問題口音略顯模糊，回答問題的音量
    正常，尚能理解問答內容，所問均有回答，製作筆錄過程中
    被告有2 次打哈欠、抖動身體；(5)偵訊筆錄內容均依照被告
    所述鍵入，並無不符之處等情，檢察官並曾於該錄影14分16
    秒時詢問被告是否藥癮發作，被告答稱沒有並謂有在裡面睡
    覺等語，有本院勘驗筆錄可稽，難認被告於警詢時、初次受
    檢察官訊問時有何精神不濟之情形，且被告該等自白復與證
    人余臺興之證述及監聽譯文相符，自得為證據。
二、次按被告以外之人（包括證人、鑑定人、告訴人、被害人及
    共同被告等）於檢察事務官、司法警察官或司法警察調查中
    所為之陳述，與審判中不符時，其先前之陳述具有較可信之
    特別情況，且為證明犯罪事實存否所必要者，得為證據，刑
    事訴訟法第159 條之2 定有明文。查證人余臺興於警詢時證
    稱：98年3 月14日21時29分通聯譯文內容係伊朋友委伊向甲
    ○○購買毒品海洛因2,000 元等語（見警卷第31頁），惟其
    於本院審理時改稱該對話係要向被告叫2,000 元檳榔云云，
    其於司法警察調查時所為之陳述與審判中不符，查被告甲○
    ○於初次受檢察官訊問時所供與證人余臺興於司法警察調查
    時所為之陳述相符，並有上開對話之通聯譯文在卷足憑，堪
    認證人余臺興於警詢時之陳述應具有較可信之特別情況，且
    為證明犯罪事實存否所必要者，自得為證據。
三、再按刑事被告之詰問權，係指訴訟上被告有在審判庭盤詰證
    人之權利；偵查中檢察官訊問證人，旨在蒐集被告犯罪證據
    ，以確認被告嫌疑之有無及內容，與審判中透過當事人之攻
    防，經由詰問程序調查證人以認定事實之性質及目的有別。
    偵查中辯護人僅有在場權及陳述意見權，此觀刑事訴訟法第
    245 條第2 項前段之規定甚明，檢察官訊問證人並無必須傳
    喚被告使其得以在場之規定，同法第248 條第1 項前段雖規
    定「如被告在場者，被告得親自詰問」，亦僅賦予該在場被
    告於檢察官訊問證人時得親自詰問證人之機會而已，被告如
    不在場，殊難期有親自詰問之可能。此項未經被告詰問之被
    告以外之人於偵查中向檢察官所為之陳述，依刑事訴訟法第
    159 條第1 項、第159 條之1 第2 項之規定，除顯有不可信
    之例外情況外，原則上為「法律規定得為證據」之傳聞例外
    ，依其文義解釋及立法理由之說明，並無限縮於檢察官在偵
    查中訊問證人之程序，應已給予被告或其辯護人對該證人行
    使反對詰問權者，始有證據能力之可言。為保障被告之反對
    詰問權，並與現行法對傳聞例外所建構之證據容許範圍求其
    平衡，證人在偵查中雖未經被告之詰問，倘被告於審判中已
    經對該證人當庭及先前之陳述進行詰問，即已賦予被告對該
    證人詰問之機會，則該證人於偵查中之陳述即屬完足調查之
    證據，而得作為判斷之依據（最高法院97年度台上字第405
    號判決意旨參照）。查檢察官於訊問證人余臺興時並無非法
    取供之情形，且證人余臺興於偵查中經具結陳述，依上說明
    ，本屬有證據能力之傳聞證據，證人余臺興雖未經被告甲○
    ○於偵查程序為詰問，但被告已於第一審經補正詰問程序，
    而完足為合法調查之證據，則證人余臺興於偵查中經具結之
    陳述自得為判斷之依據。
四、此外，傳聞法則之重要理論依據，在於傳聞證據未經當事人
    之反對詰問予以核實，乃予排斥，惟若當事人已放棄對原供
    述人之反對詰問權，於法院審判時表明同意該等傳聞證據可
    作為證據，基於證據資料愈豐富，愈有助於真實發現之理念
    ，並貫徹刑事訴訟法修法加重當事人進行主義之精神，確認
    當事人對於證據能力有處分權之制度，傳聞證據經當事人同
    意作為證據，法院認為適當者，亦得為證據。本件檢察官、
    被告甲○○、辯護人於本院準備程序時已表示對於除上所述
    之其餘全案卷證所存證據（含供述及非供述證據）均同意有
    證據能力，本院復斟酌該等證據並非非法取得，亦無證明力
    明顯過低之情形，以之作為證據，應屬適當，是依刑法訴訟
    法第159 條之5 第1 項規定，應認該等證據均得採為證據。
貳、實體部分：
一、訊據被告甲○○於本院審理時矢口否認有為上揭販賣第一級
    毒品海洛因犯行，辯稱：伊係透過余臺興向他人購買毒品，
    並非透過余臺興販賣毒品與他人云云，經查，上揭被告透過
    余臺興販賣第一級毒品海洛因與綽號「松仔」之人之事實，
    業據被告於偵查中供稱：余臺興跟伊調過毒品，過程是余臺
    興的朋友透過余臺興找伊，伊再調海洛因給余臺興的朋友，
    大概調1 千到2 千的量，賺1 、2 百元等語（見偵卷第24、
    25頁），核與證人余臺興於警詢時證稱：98年3 月14日21時
    29分通聯譯文內容，係伊朋友委伊向甲○○購買毒品海洛因
    2,000 元，該朋友綽號「松仔」等語（見警卷第31、32頁）
    ；於偵查中結證稱：有時朋友找不到毒品會來找伊，就跟伊
    說要一起去拿毒品，98年3 月14日下午9 點29分，伊（打電
    話給被告）說伊朋友要伊用2 千元給他，就是伊朋友要跟甲
    ○○買2 千元的海洛因，依該日之通訊譯文2 則表示（當日
    ）應該是有碰面，這次應該是有拿到海洛因等語（見偵卷第
    18頁）相符，並有行動電話1 具（含門號0000000000號SIM
    卡1 張）扣案可稽。又門號0000000000號行動電話係被告所
    持用、門號0000000000號行動電話係由余臺興所持用等情，
    業經被告、證人余臺興供陳在卷，而余臺興所使用之上開行
    動電話於98年3 月14日21時29分50秒曾撥打被告所使用之上
    開行動電話，有如下之對話：「余臺興：我那個朋友叫你用
    2,000 元給他。甲○○：要等一下，我人在頭前溪啦」，被
    告所使用之上開行動電話復於同日22時47分49秒撥打余臺興
    所使用之上開行動電話，向余臺興表示人在外面等情，有通
    訊監察書、通訊監察譯文在卷足憑（見聲拘卷第12、13、26
    、27頁），堪信被告於偵查中、證人余臺興警詢時及於偵查
    中所為之上開陳述顯與事實相符，足認被告確於98年3 月14
    日22時47分許，與余臺興聯絡後，在不詳地點，以2,000 元
    之價格，將第一級毒品海洛因販賣與綽號「松仔」之人，事
    證明確，被告販賣第一級毒品海洛因犯行洵堪認定。至被告
    雖於本院審理時辯以上開對話係購買檳榔之對話，證人余臺
    興於本院審理時亦為相同之證述，惟被告係經營檳榔攤，所
    販賣之物有檳榔、香菸、飲料等，業據被告陳明在卷（見本
    院卷第65頁），而上開對話並未有任何「檳榔」之字眼，渠
    等如何就購買之物為特定之意思表示合致？反之，一般毒品
    交易為免遭查獲，交易雙方多有默契以暗語對話，且觀諸卷
    附被告、余臺興之其他對話譯文，可知渠等對話常出現一般
    毒品交易所使用之暗語，是被告、余臺興於本院審理時所述
    應認與事實不符，自無從採為對被告有利認定之依據。
二、上揭轉讓第一級毒品海洛因與陳淑貞之事實，業據被告甲○
    ○坦承不諱，核與證人陳淑貞證述之情相符，並門號000000
    0000號之通訊監察書、通訊監察譯文在卷足憑，堪信被告此
    部分自白確與事實相符，事證明確，被告轉讓第一級毒品海
    洛因犯行亦堪認定。
三、按行為後法律有變更者，適用行為時之法律。但行為後之法
    律有利於行為人者，適用最有利於行為人之法律，刑法第2
    條第1 項定有明文。被告甲○○行為後，毒品危害防制條例
    業於98年5 月5 日由立法院通過修正，並經98年5 月20日總
    統華總一義字第09800125141 號令修正公佈，而於98年11月
    20日施行，自應依刑法第2 條第1 項規定，依「從舊從輕」
    原則而為比較，爰說明如下：
  (一)查被告行為後，毒品危害防制條例第4 條第1 項就得併科之
    罰金數額已提高，自以被告行為時之規定對被告較為有利。
  (二)被告行為時之毒品危害防制條例第17條規定：「犯第4 條第
    1 項至第4 項、第5 條第1 項至第4 項前段、第6 條第1 項
    至第4 項、第7 條第1 項至第4 項、第8 條第1 項至第4 項
    、第10條或第11條第1 項、第2 項之罪，供出毒品來源，因
    而破獲者，得減輕其刑。」修正後則規定：「犯第4 條至第
    8 條、第10條或第11條之罪，供出毒品來源，因而查獲其他
    正犯或共犯者，減輕或免除其刑。犯第4 條至第8 條之罪於
    偵查及審判中均自白者，減輕其刑。」核修正後此條文增列
    第2 項自白減輕其刑之規定，於量刑適用上，自以修正後之
    規定對被告較為有利。
  (三)按法律之適用應整體綜合比較後，採最有利於被告之原則適
    用，非可割裂為之。上開毒品危害防制條例第4 條第1 項、
    第17條之規定，係對法定刑度與減輕其刑之適用規定，自不
    宜割裂而分別為新舊法之適用，而按新舊法適用孰者對被告
    較為有利，應先審查應否諭知無罪，次審查應否諭知免訴、
    不受理，再次則審查有無法定必應免刑之情形；如無前開情
    形，則比較新舊法之罪刑孰為最有利。本件經綜合比較後，
    新法法定刑較重，且因被告未於審判中自自，無從依修正後
    毒品危害防制條例第17條規定減輕其刑，故依刑法第2 條第
    1 項但書規定，應適用修正前之舊法較有利於被告，是本件
    適用修正前之毒品危害防制條例處斷。
四、核被告甲○○就販賣第一級毒品海洛因與「松仔」之所為，
    係犯修正前毒品危害防制條例第4 條第1 項之販賣第一級毒
    品罪。核被告就轉讓第一級毒品海洛因與陳淑貞之所為，係
    犯毒品危害防制條例第8 條第1 項之轉讓第一級毒品罪，本
    件查無證據證明被告所轉讓之第一級毒品海洛因達淨重5 公
    克以上，爰不加重其刑。被告販賣、轉讓前持有第一級毒品
    海洛因之低度行為，應分別為其販賣、轉讓之高度行為所吸
    收，不另論罪。被告所犯上開販賣第一級毒品罪、轉讓第一
    級毒品罪各罪間，犯意各別，行為互殊，應分論併罰。又按
    毒品危害防制條例制定之目的，係為防制毒品危害，維護國
    民身心健康，而有關販賣第一級毒品罪責部分，係處以死刑
    、無期徒刑之重刑；然若未分別行為人販賣第一級毒品之數
    量、時間、所得，及所造成之危害，一律處以死刑、無期徒
    刑之重刑，自非罰其所當罰刑事政策之目的，亦非為阻絕毒
    害之唯一方法，本件被告上開販賣第一級毒品犯行，雖應重
    懲，惟所販賣第一級毒品所得僅2,000 元，苟以其犯罪情節
    與其他查獲販賣毒品之重量達數公斤至數百公斤之大盤毒梟
    ，對社會之危害情節相比，其惡性尚非重大不赦，若量處所
    犯毒品危害防制條例第4 條第1 項之法定本刑而科處死刑、
    無期徒刑，實屬情輕法重，在客觀上尚足以引起一般之同情
    ，應有堪資憫恕之處，雖處以法定最低刑無期徒刑仍嫌過重
    ，乃就其所犯修正前毒品危害防制條例第4 條第1 項之罪依
    刑法第59條規定減輕其刑。爰審酌被告販賣、轉讓第一級毒
    品海洛因，危害國民健康及社會治安，且空言矯飾之犯後態
    度，及其犯罪之動機、目的、手段等一切情狀，分別就其所
    犯各罪，量處如主文所示之刑，並定其應執行刑，以資懲儆
    。扣案之行動電話1 具（含門號0000000000號SIM 卡1 張）
    ，係供被告甲○○犯本件販賣第一級毒品所用之物；被告販
    賣第一級毒品海洛因所得之金額為2,000 元，均應依毒品危
    害防制條例第19條第1 項規定沒收，如犯罪所得全部或一部
    不能沒收時，以其財產抵償之。至其餘扣案之物均供施用毒
    品所用之物，尚與本件販賣、轉讓第一級毒品海洛因犯行無
    涉，爰不予宣告沒收。
據上論斷，應依刑事訴訟法第299 條第1 項前段，毒品危害防制
條例第8 條第1 項、第19條第1 項，修正前毒品危害防制條例第
4 條第1 項，刑法第2 條第1 項前段、第11條、第51條第5 款，
判決如主文。
本案經檢察官任亭到庭執行職務。
中    華    民    國    99    年    5     月    4     日
                  刑事第五庭    審判長法  官 石家禎
                                      法  官 程士傑
                                      法  官 林家聖
以上正本證明與原本無異。
如不服本判決應於收受判決後10日內向本院提出上訴書狀，並應
敘述具體理由；其未敘述上訴理由者，應於上訴期間屆滿後20日
內向本院補提理由書（均須按他造當事人之人數附繕本）「切勿
逕送上級法院」。
中    華    民    國    99    年    5     月    4     日
                                書記官  邱郁芸
附錄本判決論罪科刑法條全文：
修正前毒品危害防制條例第4 條第1 項
製造、運輸、販賣第一級毒品者，處死刑或無期徒刑；處無期徒
刑者，得併科新臺幣1000萬元以下罰金。
毒品危害防制條例第8 條第1 項
轉讓第一級毒品者，處1 年以上7 年以下有期徒刑，得併科新臺
幣1 百萬元以下罰金。

司法院資訊處製作；財團法人民間司法改革基金會備份。
